臺灣高雄地方法院刑事判決　　　　　　 95年度訴緝字第203號
公　訴　人　臺灣高雄地方法院檢察署檢察官
被　　　告　甲○○
　　　　　　　　　　（現羈押於臺灣高雄看守所）
上列被告因偽造文書等案件，經檢察官提起公訴（92年度偵字第
16638 號），本院判決如下：
    主  文
甲○○共同行使偽造私文書，足以生損害於他人，累犯，處有期
徒刑肆年捌月。
    事  實
一、甲○○前因詐欺案件，經法院判處有期徒刑2 年確定，於民
    國86年1 月23日入監服刑，於87年5 月1 日縮短刑期假釋付
    保護管束，於87年11月6 日保護管束期滿、假釋未經撤銷視
    為執行完畢（構成累犯）。
二、緣李昌吉（涉犯共同行使偽造私文書罪部分，經本院93年度
    訴字第1655號判決判處有期徒刑4 年6 月，嗣經臺灣高等法
    院高雄分院以95年度上訴字第1733號判決駁回上訴）於91年
    8 月間自建達國際股份有限公司（下稱建達公司）離職後，
    即以妻弟陳世鴻所經營之金成鴻企業有限公司（下稱金成鴻
    公司）名義，從事電腦週邊設備買賣，並於91年8 月26日與
    建達公司訂立經銷合約，提出新臺幣100 萬元定存單設定權
    利質權及新臺幣500 萬元本票為建達公司供擔保後，自同年
    8 月29日起向建達公司陸續購入價值新臺幣數萬元至數十萬
    元不等之貨物。嗣李昌吉於同年9 月間經由友人介紹而結識
    偽造信用狀之買賣掮客黃世宗、吳政珂（涉犯共同行使偽造
    私文書罪部分，分經本院93年度訴字第1655號判決判處有期
    徒刑4 年6 月、4 年2 月，嗣經臺灣高等法院高雄分院以95
    年度上訴字第1733號判決駁回上訴），知悉黃世宗能由甲○
    ○處取得偽造之信用狀，李昌吉竟起意利用偽造之信用狀向
    建達公司詐取貨物，遂與吳政珂、黃世宗、甲○○共同基於
    意圖為自己不法所有之概括犯意聯絡，以及行使偽造信用狀
    之犯意聯絡，由李昌吉提供新臺幣1,250 萬元之定期存單，
    及以金成鴻公司、陳世鴻、配偶陳雀珍、父親李茂村名義共
    同開立新臺幣2,500 萬元之本票為建達公司供擔保，並向建
    達公司所屬人員佯稱能另行提供信用狀作為貨款支付之擔保
    ，而要求提高經銷數額及交易量，惟李昌吉則私下以金成鴻
    公司名義，與黃世宗先後於91年10月9 日、同年月21日及同
    年月22日訂立協議書，及黃世宗另於同年月22日與甲○○訂
    立協議書，約定由金成鴻公司委請黃世宗、甲○○代為介紹
    國外財務公司，開立開狀銀行為美國花旗銀行，信用狀額度
    為美金200 萬元，指定受益人為建達公司之遠期保證信用狀
    （STANDBY L/C） ，及約定金成鴻公司應支付美金50萬元（
    折合新臺幣1,750 萬元）予黃世宗、甲○○做為開狀所需之
    保證費用，並註明該信用狀僅供取信建達公司之用，實際上
    無法兌現。另李昌吉復私下與吳政珂約定，李昌吉應於開狀
    後，另行支付吳政珂新臺幣1,050 萬元之佣金。甲○○於協
    議書簽立後，即以不詳之代價，要求馬來西亞籍之李福明（
    英文姓名：Lee Fook Ming ，未據起訴），提供偽造之國外
    銀行信用狀，並指示其直接交寄予建達公司之往來銀行即華
    僑商業銀行股份有限公司（下稱華僑銀行）。俟華僑銀行於
    同年10月28日接獲1 紙偽由美國加州洛杉磯國際花旗銀行（
    CITI BANK INTERNATIONAL, LOS ANGELES, CA, 下稱美商花
    旗銀行）所簽發、編號NO.C02LAX08001、額度是為美金200
    萬元之遠期擔保信用狀（下稱上開信用狀）開狀通知，並由
    該行新店分行不知情之行員李茂政，於同年11月4 日將上開
    信用狀轉交予建達公司而行使之，致不知上開信用狀係偽造
    之建達公司所屬人員，誤信金成鴻公司之貨款已有美商花旗
    銀行出具之實質擔保，因而應允提高金成鴻公司之經銷數額
    及交易量，足以生損害於建達公司及美商花旗銀行。李昌吉
    知悉建達公司已收受偽造之遠期擔保信用狀後，旋依約以金
    成鴻公司名義開立總額新臺幣1,750 萬元（即前開承諾支付
    予黃世宗、甲○○之開狀保證費用）之支票7 紙（付款行為
    華僑銀行三民分行，面額各新臺幣250 萬元）予黃世宗、甲
    ○○作為開狀保證費，且以本人名義開立總額新臺幣1,030
    萬元之支票10紙（付款行為華僑銀行三民分行），連同現金
    新臺幣20萬元交予吳政珂作為佣金；另方面則以金成鴻公司
    名義，自91年11月5 日起迄同年月20日止，連續向建達公司
    大舉買進價值合計高達新臺幣4,366 萬6,455 元之貨物，並
    由李昌吉、黃世宗、吳政珂朋分其中部分貨物變賣花用。嗣
    建達公司所屬人員因見金成鴻公司僅支付貨款至同年11月6
    日止，且所支付之款項合計不過新臺幣555 萬6,061 元，乃
    於同年11月20日透過華僑銀行新店分行，向美商花旗銀行進
    行查詢，因美商花旗銀行紐約總行於同年11月21日函覆確認
    上開遠期擔保信用狀係偽造，建達公司始知受騙。
三、案經法務部調查局高雄市調查處移送臺灣高雄地方法院檢察
    署檢察官偵查起訴。
    理  由
壹、程序方面：
一、證人即建達公司經理張文華、證人即共同正犯黃世宗於調查
    詢問中之陳述；及卷附建達公司之經銷合約書暨擔保本票2
    紙、送貨簽收單、出貨明細暨發票、美商花旗銀行紐約總行
    確認函文、美商花旗銀行92年1 月20日企控字（92）0234號
    函文、華僑銀行95年5 月8 日（95）僑銀總國外字第1914號
    函文、被告與李昌吉3 人之間所分別簽立之協議書、李昌吉
    以金成鴻名義開立之支票6 紙、李昌吉以自身名義開立並由
    趙峻杉背書之支票4 紙、中國信託銀行93年9 月17日函文、
    中華銀行新生分行93年7 月28日函文、同分行94年4 月14日
    函文，均經被告甲○○同意作為證據使用。本院審酌卷內並
    無事證顯示各該陳述之作成時、地與週遭環境，有何致令陳
    述內容虛偽、偏頗之狀況後，也認為適當，依刑事訴訟法第
    159 條之5 第1 項之規定，為傳聞法則之例外，應有證據能
    力。
二、上開信用狀，就被告與李昌吉、吳政珂、黃世宗3 人（下合
    稱李昌吉3 人）共同行使偽造私文書此一待證事實，尚非傳
    聞，而係具關聯性之證據文書，則在該信用狀取得資為證據
    過程無違法之虞情況下，當然具有證據能力，也併指明。
貳、實體方面：
一、訊據被告甲○○矢口否認有何與李昌吉3 人共同行使偽造之
    上開信用狀，並進而向建達公司詐欺取財之犯行，並辯稱：
    當初即是黃世宗跟我提到金成鴻公司要開立性質上屬憑單交
    付、面額美金200 萬元之遠期擔保信用狀，且開立後要寄到
    某特定銀行，我遂聯絡原任職於美商花旗銀行馬來西亞分行
    之李福明處理、提供，並向金成鴻公司收取25% 之手續費，
    其中由我、黃世宗各賺取2%，餘21% 則由李福明收取，我已
    將該21% ，亦即美金42萬元之部分，全數匯付予李福明，可
    能是李福明未支付應付予銀行等相關單位之款項，才導致本
    案之遠期擔保信用狀出問題；我未曾實際接觸該信用狀，是
    以事先無從知悉遠期擔保信用狀乃係偽造，也未參與任何犯
    行，我僅係居間接洽上開信用狀之開立，並從中賺取美金4
    萬元（折合新臺幣140 萬元）之應得佣金云云。經查：
(一)金成鴻公司之名義負責人雖為陳世鴻，惟自91年8 月間起，
    則係由從建達公司離職之李昌吉所實際經營者；伊始，金成
    鴻公司以新臺幣100 萬元定存單及新臺幣500 萬元本票為建
    達公司供擔保，而自同年8 月29日起，向建達公司陸續購入
    價值新臺幣數萬元至數十萬元不等之貨物，迄於同年11月4
    日，李昌吉依序透過吳政珂、黃世宗及被告等人之協力，取
    得偽造之上開信用狀，並透過建達公司之往來銀行華僑銀行
    新店分行行員李茂政，提供予建達公司資為擔保後，建達公
    司所屬人員因信金成鴻公司之貨款，已有美商花旗銀行出具
    之實質擔保，遂應允提高金成鴻公司之經銷數額及交易量，
    李昌吉亦旋即自翌日起接續向建達公司大舉買進貨物，迄至
    同年11月20日上開信用狀經發覺係偽造時止，所進貨物價值
    合計高達新臺幣4,366 萬6,455 元，然金成鴻公司卻僅支付
    貨款至同年11月6 日止，且所支付之款項經合計不過555 萬
    6,061 元各情，為被告所不爭執，且經證人即建達公司經理
    張文華於調查詢問中（臺灣高雄地方法院檢察署92年度偵字
    第16638 號卷，下稱偵卷，第22至24頁）、證人即建達公司
    高雄分公司91年間主管許大茂於偵查中（偵卷第148 至149
    頁）、證人李茂政於偵查中（偵卷第148 頁）、證人即共同
    正犯李昌吉於本院93年度訴字第1655號刑事案件審理中證述
    明確（本院93年度訴字第1655號刑事卷(一)，下稱刑事卷(一)，
    第112 至113 頁），並有上開信用狀影本（偵卷第32頁，其
    中譯本參見同卷第169 頁反面至第170 頁正面）、建達公司
    之經銷合約書暨擔保本票影本2 紙（偵卷第25至30頁）、送
    貨簽收單（偵卷第89至132 頁）、出貨明細暨發票等件在卷
    足稽（本院93年度訴字第1655號刑事卷(二)，下稱刑事卷(二)，
    第298 至341 頁），且臺灣臺北地方法院92年度重訴字第96
    7 號民事判決、臺灣高等法院93年度重上字第226 號民事判
    決，亦俱同此認定，有該等判決書各1 份在卷足稽（臺灣高
    等法院93年度重上字第226 號民事第二審訴訟卷，下稱民事
    第二審卷(一)(二)，卷(一)第2 至10頁；卷(二)第107 至115 頁），
    自堪明認。又上開信用狀乃係出於偽造乙節，亦有美商花旗
    銀行紐約總行之確認函文（偵卷第47頁），及美商花旗銀行
    92年1 月20日企控字（92）0234號函文等件在卷足按（偵卷
    第80頁反面），也堪以認明。
(二)證人即共同正犯李昌吉於本院93年度訴字第1655號刑事案件
    審理中，到庭結證稱：「…開狀前吳政珂、黃世宗有小額向
    我買我自建達公司買的產品。開狀後大額向我買…說要以公
    司的信用狀付款，但買貨後除了訂金外都沒有付貨款給我」
    、「我與吳政珂、黃世宗交易次數約有幾十次，吳政珂、黃
    世宗會先告知要什麼貨，我會向建達公司訂，他們（指吳政
    珂、黃世宗）會請（我將代訂之）貨運到IS電腦館，我們在
    4 樓我的倉庫出貨，有時我不在，我會請趙峻杉幫忙出貨。
    出貨時，吳政珂、黃世宗都會簽出貨單。我不知貨他們載到
    何處」、「我出貨予吳政珂、黃世宗2 人之金額達數千萬元
    」等語明確（刑事卷(一)第188 至198 頁），核與證人趙峻杉
    於同案審理中證稱：「友人CADY介紹吳政珂、黃世宗給我認
    識時，說他們2 人也是做3C產品貿易業務…我確定吳政珂、
    黃世宗有向李昌吉買電腦週邊設備，但多少量及金額我不清
    楚」、「若李昌吉不在，而被告2 人要出貨，李昌吉會打電
    話跟我講，我就會跟…（金成鴻的）門市講，請…（門市派
    員）來開倉庫出貨，因李昌吉倉庫在我3 樓辦公室旁邊」等
    情相符（刑事卷(一)第202 至203 頁）。本院審酌李昌吉之前
    開述無解於自身刑責，另趙俊杉則與本案尚無直接相涉；再
    參諸李昌吉、趙峻杉與吳政珂、黃世宗先前復無宿怨，從而
    李昌吉、趙峻杉俱無誣指吳政珂、黃世宗而自陷偽證罪責之
    理，渠等前開證述內容均堪採信，李昌吉於上開信用狀開立
    後，以金成鴻公司名義向建達公司所大量買進之貨物，部分
    旋藉轉賣名義出貨予吳政珂、黃世宗（惟實際並無貨款授受
    之事實），亦即向建達公司所大量買進之貨物，實乃李昌吉
    3 人所朋分變賣花用者，應堪認定。
(三)被告及李昌吉3 人，固均一致以：事先並不知悉上開信用狀
    乃係出於偽造各等語置辯。惟查：
  1.信用狀係現今全球國際貿易往來慣用之支付工具，制度要旨
    為出賣人（指定受益人）完全履行該狀所定條件情況下，由
    開狀銀行出面獨立對之負擔債務，質言之，信用狀主要具有
    債務清償擔保之功能，本係信用狀使用常態，而為本院依職
    權所明知者。又卷附華僑銀行95年5 月8 日（95）僑銀總國
    外字第1914號函文（刑事卷(二)第216 頁），亦載明：「若客
    戶向本行申請開發擔保函證（包括擔保信用狀、銀行保證函
    ），本行根據客戶之財務信用狀況、過去往來紀錄，並依客
    戶申請之功能需求經總行核准後，根據客戶開發信用狀申請
    書開發擔保函證至國外之通知銀行。本行開發擔保函證僅收
    取手續費，國內公民營機構向本行申請開發STANDBY L/C 之
    收費承作標準為：每3 個月為一期，按保證金額每期計收千
    分之2.5 （含展期）（或每年計收百分之1） 」等語，均合
    先敘明。
  2.被告與李昌吉3 人之間所分別簽立之共4 份協議書中，均於
    第12條約定：「甲方（指金成鴻公司，下同，由李昌吉代表
    ，但各該協議書或另有吳政珂、黃世宗以委託人之身分參與
    簽立）明確理解該信用狀為租借取得，僅為到期保證付款之
    工具，開狀公司及開狀銀行並無義務保兌或支付該信用狀應
    付之款項，甲方或受益人（建達公司）若就引用該信用狀為
    擔保物，因而產生之債務，受益人應自行向借貸機構清償憑
    此單所積欠之債務，免除此信用狀的保證及兌付的責任，否
    則衍生之後果及任何法律責任，由甲方負擔，概與乙方（黃
    世宗／甲○○）無涉」等語，有各該協議書在卷可稽（偵卷
    第9 頁反面；第73頁；第81頁反面至第83頁；刑事卷(一)第24
    4 至245 頁），依該等約定，顯見被告與李昌吉3 人非僅事
    先知情，更原係意在開立實際上無法兌現，亦即徒具信用狀
    外觀，惟欠缺信用狀本質、主要效力──債務清償擔保──
    之書件，並以資作為取信建達公司而增益經銷數額及交易量
    使用。又被告於本院審理中自承曾向金融機構洽辦信用狀事
    務（本院卷第107 頁），至吳政珂、黃世宗則同樣身為本案
    介紹信用狀之掮客，另被告李昌吉自陳曾多次請教友人趙峻
    杉信用狀之相關問題，自俱無由對信用狀之主要效力等項，
    諉無不知，渠等既為達取信建達公司之目的而刻意安排與正
    常信用狀性質迥異之上開信用狀，卻辯稱不知上開信用狀乃
    係出於偽造，孰能置信？
  3.李昌吉知悉華僑銀行新店分行已將上開信用狀轉交予建達公
    司後，立即依約以金成鴻公司名義開立總額新臺幣1,750 萬
    元之支票7 紙（付款行為華僑銀行三民分行，面額各為新臺
    幣250 萬元）予黃世宗、甲○○作為開狀保證費，其中4 張
    支票最終係由吳政珂借用友人汪世傑於中國信託商業銀行（
    下稱中國信託銀行）三多分行帳戶提示兌現、1 張係由黃世
    宗提示兌現、餘2 張支票則均係由被告於中華商業銀行（下
    稱中華銀行）新生分行帳戶提示兌現；又李昌吉另依約而以
    自身名義開立、並由趙峻杉擔任背書保證、總額是為新臺幣
    1,030 萬元、嗣併同現金新臺幣20萬元齊交予吳政珂作為佣
    金之支票10紙（付款行為華僑銀行三民分行），其中有3 張
    面額分別為新臺幣150 萬元、90萬元、45萬元之支票，係由
    吳政珂借用友人汪世傑於中國信託銀行三多分行帳戶提示兌
    現、另有1 張面額新臺幣45萬元之支票，最終係由黃世宗存
    入其祖母陳秀綿帳戶內提示兌現等情，經證人即共同正犯李
    昌吉、黃世宗，及證人趙峻杉於本院93年度訴字第1655號刑
    事案件審理中分別到庭證述明確（刑事卷(一)第189 、192 、
    196 頁；第204 頁；第231 至232 頁），且有李昌吉以金成
    鴻名義開立之支票影本6 紙（偵卷第15至20頁）、李昌吉以
    自身名義開立並由趙峻杉背書之支票影本4 紙（偵卷第11至
    14頁）、中國信託銀行93年9 月17日函文暨附件存款出入明
    細表（刑事卷(一)第102 至106 頁）、中華銀行新生分行93年
    7 月28日函文暨附件存款明細分戶帳（刑事卷(一)第89至90頁
    ）在卷可稽，亦堪採信。則李昌吉為達以上開信用狀為建達
    公司供擔保之目的，而承諾對吳政珂、黃世宗及被告等人支
    付之款項，合計即高達新臺幣2,800 萬元，且其中有1,000
    餘萬元之部分，尚係以自身、而非公司名義開立票據清償者
    ；及吳政珂、黃世宗、被告各至少實際領得該新臺幣2,800
    萬元數額中之新臺幣1,305 萬元、295 萬元、500 萬元甚明
    （至被告與吳政珂、黃世宗究從李昌吉所承諾支付之新臺幣
    2,800 萬元中，實際各獲取多少金額，另又支付予李福明多
    少之金額，本院雖已無從認明，惟犯罪後贓款如何進行分配
    縱有不明，原無解於犯罪之成立，併指明之）。從而：(1)吳
    政珂、被告所辯稱之其各僅實際領有新臺幣50萬元、美金4
    萬元（折合新臺幣140 萬元）之佣金，而係屬合理仲介利得
    云云，均非事實；再另由卷附中華銀行新生分行94年4 月14
    日函文暨附件帳戶提領明細表所示（刑事卷(一)第135 至136
    頁）：被告所使用之帳戶僅有3 筆合計美金22萬元（計算式
    75,000＋75,000＋70,000＝220,000） 之數額，匯往國外之
    李福明帳戶一情，顯見被告復辯稱其已將美金42萬元匯付予
    李福明云云，也非實在。(2)吳政珂、黃世宗、被告既僅因居
    間介紹開立面額為美金200 萬元之上開信用狀，即各至少實
    際領得新臺幣1,305 萬元、295 萬元、500 萬元，至李昌吉
    則承諾支付新臺幣2,800 萬元，資經按該信用狀有效期間2
    年折算各相關人等之抽傭比例或所需費用，則分別高達約9%
    、2%、4%及20% ，均再再數倍於前述每年計收1%之開立信用
    狀一般收費標準，則上開信用狀如非出自不法偽造者，焉有
    人得僅因居間介紹，即收取支付如此數倍於正常市場交易價
    格之高額佣金？又焉有人願意支付如此鉅費，只為換得欠缺
    債務清償擔保效力，而徒具信用狀外觀之書件？益徵被告與
    李昌吉3 人，就上開信用狀乃係偽造一節，俱知之甚詳。
(四)綜合前述被告與李昌吉3 人俱明知上開信用狀係出於偽造，
    然李昌吉卻執以向建達公司爭取提高金成鴻公司可得經銷之
    數額及交易量於先，且迨被告向李福明央求提供之上開信用
    狀實際送抵建達公司，致令建達公司所屬人員應允提高之翌
    日（即91年11月5 日）起，迄至同年月20日行使偽造私文書
    犯行遭發覺時止，連續使用金成鴻公司名義，依迥異於以往
    僅購入價值新臺幣數萬元至數十萬元不等貨物之交易方式，
    向建達公司大舉買進價值合計高達新臺幣4,366 萬6,455 元
    之貨物，旋並與黃世宗、吳政珂朋分貨物變賣花用各節，業
    堪信被告與李昌吉3 人就利用行使偽造上開信用狀之手法，
    向詐取建達公司貨物一節，事先已妥為計畫、分工，否則焉
    可能建達公司因收受上開信用狀而應允提供金成鴻公司經銷
    數額及交易量之時日，與李昌吉開始大舉進貨之時點恰在先
    後，其中無任何期日之落差、浪費，且李昌吉復充分利用短
    短約二週之期間，連續以金成鴻公司名義，依異於以往之交
    易頻率，大量進貨累計達新臺幣4,300 餘萬元，並旋與黃世
    宗、吳政珂朋分貨物變賣致令建達公司無以追回（李昌吉非
    僅提不出貨物銷售流向，亦無法提供銷售帳冊以供法院查核
    ），彼此配合如此縝密？故足認被告與李昌吉3 人乃具有意
    圖為自己不法所有等概括犯意聯絡，並各自分擔向李福明央
    求提供之上開信用狀、執上開信用狀向建達公司詐取貨物、
    朋分詐得貨物加以變賣等工作，而確有共同行使偽造私文書
    犯行及連續詐欺取財之犯行無訛，渠等各該所辯，俱屬飾卸
    之詞，無由採信。
(五)綜上，本件事證明確，被告與李昌吉3 人共同行使偽造私文
    書犯行及連續詐欺取財等犯行，均至堪認明。
二、查被告行為後，如附表所示之相關法律均業經變更，並俱於
    95年7 月1 日施行，玆經整體比較結果，裁判時法並未較為
    有利，從而依刑法第2 條第1 項規定，自應適用各該行為時
    法，亦即修正前法；至同日施行之刑法施行法第1 條之1 ，
    僅係規範如何將刑法分則罰金刑之單位由「銀元」轉換為「
    新臺幣」，未就各該分則之實際內涵加以變更；另刑法第28
    條之文字修正，也無關行為可罰性之變更，自均不生新舊法
    比較之問題，而應直接適用裁判時法，俱合先敘明。是故核
    被告所為，乃係犯刑法第216 條、第210 條之行使偽造私文
    書罪，及刑法第339 條第1 項之詐欺取財罪。被告與李昌吉
    3 人，就上開犯行有犯意聯絡、行為分擔，均應論以共同正
    犯。渠等利用不知情之華僑銀行新店分行行員李茂政，將偽
    造之上開信用狀交予建達公司所屬人員而為行使，應論以該
    罪之間接正犯。渠等先後多次詐欺取財之犯行，時間緊接，
    手法相同，觸犯構成要件相同之罪名，顯係基於概括犯意反
    覆為之者，應依修正前刑法第56條連續犯之規定，論以連續
    詐欺取財一罪，並加重其刑。渠等所犯上開行使偽造私文書
    、連續詐欺取財二罪間，有方法、目的之牽連關係，應依修
    正前刑法第55條後段之規定，從一重之行使偽造私文書罪論
    處。末被告曾因詐欺案件，經法院判處有期徒刑2 年確定，
    於86年1 月23日入監服刑，於87年5 月1 日縮短刑期假釋付
    保護管束，於87年11月6 日保護管束期滿、假釋未經撤銷視
    為執行完畢一節，有臺灣高等法院被告前案紀錄表1 份在卷
    可按，其於該有期徒刑執行完畢後，5 年內再犯本案有期徒
    刑以上之各罪，應論以累犯，並均加重其刑，及就所犯連續
    詐欺取財罪部分，且應遞加之。
三、本院審酌被告已有詐欺前科，卻不思悔改向上，竟與李昌吉
    3 人以行使偽造之上開信用狀手法，詐取建達公司貨物（財
    物），所危害及建達公司對信用狀制度之信賴與美商花旗銀
    行之公信，而已嚴重破壞商場交易秩序；又渠等於犯行遭發
    覺前短短約二週之期間，累積所得即已高達新臺幣4,300 餘
    萬元，犯罪情節自屬重大；末斟以被告於本案偽造信用狀之
    取得及行使，實係居於關鍵地位，且其犯後飾詞狡辯，毫無
    悛悔之意，復未賠償建達公司分文而與之達成和解，犯後態
    度惡劣等一切情狀，爰量處如主文所示之刑，以資懲儆。
四、末被告與李昌吉3 人執犯本案之上開信用狀雖係供犯罪所用
    之物，惟既已交付予建達公司以供債務之擔保，自不復歸屬
    被告所有，本院即無由為沒收之宣告；另被告係因李昌吉3
    人間確認金成鴻公司有提供信用狀為建達公司提供擔保之需
    求後，始透過黃世宗之邀約而參與本案者，業據證人即共同
    正犯黃世宗於調查詢問中陳述明確（偵卷第58頁反面），從
    而本案犯行與其另涉與李福明共同於90年3 月間涉犯詐欺及
    偽造有價證券（定期存款單）等罪嫌（現由臺灣臺北地方法
    院以94年度訴字第1498號案件審理中），顯係出於個別犯意
    所為之者，況2 者在時間上復相隔1 年半餘，另所行使（偽
    造）之不實書件，在性質上既有私文書、有價證券之別，手
    法也核屬迥異，自更難認具有修正前刑法第56條所規定之連
    續犯裁判上一罪關係，均併指明之。
據上論斷，應依刑事訴訟法第299 條第1 項前段，刑法第28條、
第216 條、第210 條、第339 條第1 項、第2 條第1 項前段，修
正前刑法（下同）第56條、第55條後段（現均已刪除）、第47條
，刑法施行法第1 條之1， 判決如主文。
本案經檢察乙○○到庭執行職務。
中　　華　　民　　國　　96　　年　　2 　　月　　13　　日
                  刑事第十庭  審判長法  官  陳玉聰
                                    法  官  楊淑珍
                                    法  官  莊珮吟
以上正本證明與原本無異。
如不服本判決，應於判決送達後10日內，向本院提出上訴狀。
中　　華　　民　　國　　96　　年　　2 　　月　　13　　日
                                     書記官  蔡妮君
┌───────────────────────────────────────────────┐
│附表：                                                                                        │
├──────┬─────────────┬─────────────┬───────┬────┤
│相關變更條文│行為時法（下稱舊法）之內容│裁判時法（下稱新法）之內容│比  較  理  由│備    註│
├──────┼─────────────┼─────────────┼───────┼────┤
│【罰金刑最低│罰金：（銀元）1 元以上。有│罰金：新臺幣1000元以上，以│罰金刑之最低度│舊法均較│
│度刑之變更與│期徒刑加減者，其最高度及最│百元計算。有期徒刑或罰金加│刑，由銀元10元│為有利。│
│加、減】刑法│低度同加減之。拘役或罰金加│減者，其最高度及最低度同加│（前經提高10倍│        │
│第33條第5 款│減者，僅加減其最高度。    │減之。拘役加減者，僅加減其│）即新臺幣30元│        │
│、第67條、第│                          │最高度。                  │，提高為新臺幣│        │
│68條        │                          │                          │1000元；且加（│        │
│            │                          │                          │減）之最低數額│        │
│            │                          │                          │，亦由銀元1元 │        │
│            │                          │                          │即新臺幣3 元，│        │
│            │                          │                          │提高成為新臺幣│        │
│            │                          │                          │100 元；又罰金│        │
│            │                          │                          │刑之最低度刑亦│        │
│            │                          │                          │同加（減）之。│        │
├──────┼─────────────┼─────────────┼───────┼────┤
│ 【連續犯】 │第56條：「連續數行為而犯同│（刪除）                  │新法刪除連續犯│被告先後│
│            │一之罪名者，以一罪論。但得│                          │之規定。      │多次之詐│
│            │加重其刑至2 分之1 。」    │                          │              │欺取財犯│
│            │                          │                          │              │行，依新│
│            │                          │                          │              │法須分論│
│            │                          │                          │              │併罰，依│
│            │                          │                          │              │舊法則僅│
│            │                          │                          │              │論一罪，│
│            │                          │                          │              │是舊法有│
│            │                          │                          │              │利。    │
├──────┼─────────────┼─────────────┼───────┼────┤
│ 【牽連犯】 │第55條後段：「犯一罪而其方│（刪除）                  │新法刪除牽連犯│被告所犯│
│            │法或結果之行為犯他罪名者，│                          │之規定。      │行使偽造│
│            │從一重處斷。」            │                          │              │私文書及│
│            │                          │                          │              │連續詐欺│
│            │                          │                          │              │取財犯行│
│            │                          │                          │              │，依新法│
│            │                          │                          │              │須分論併│
│            │                          │                          │              │罰，依舊│
│            │                          │                          │              │法則僅從│
│            │                          │                          │              │一重論處│
│            │                          │                          │              │，是舊法│
│            │                          │                          │              │有利。  │
├──────┼─────────────┼─────────────┼───────┼────┤
│【累犯變更】│受有期徒刑之執行完畢，或受│受徒刑之執行完畢，或一部之│前案依軍法裁判│本案不論│
│修正前刑法第│無期徒刑或有期徒刑一部之執│執行而赦免後，5 年以內故意│者，及因過失再│適用舊法│
│47條、第49條│行而赦免後，5 年以內再犯有│再犯有期徒刑以上之罪者，為│犯有期徒刑以上│或新法，│
│→修正後刑法│期徒刑以上之罪者，為累犯，│累犯，加重本刑至2 分之1 。│之罪者，是否構│均構成累│
│第47條第1 項│加重本刑至2 分之1 。累犯之│第98條第2 項關於因強制工作│成累犯，新舊法│犯，是以│
│、第2 項、第│規定，於前所犯罪依軍法或於│而免其刑之執行者，於受強制│規定互歧。且新│新法並未│
│49條        │外國法院受裁判者，不適用之│工作處分之執行完畢或一部之│法復另行增訂強│較有利。│
│            │。                        │執行而免除後，5 年以內故意│制工作執行完畢│        │
│            │                          │再犯有期徒刑以上之罪者，以│後之擬制累犯規│        │
│            │                          │累犯論。累犯之規定，於前所│定。          │        │
│            │                          │犯罪在外國法院受裁判者，不│              │        │
│            │                          │適用之。                  │              │        │
╠══════╪═════════════╧═════════════╧═══════╧════╣
║整體比較結果│新舊法均構成累犯，惟舊法之罪數較少，罰金刑之最低度刑也較低（指詐欺取財罪部分），║
║            │均較為有利。                                                                    ║
╚══════╧════════════════════════════════════════╝
附錄本案所犯法條：
《刑法第216 條─行使偽造變造或登載不實之文書罪》
行使第210 條至第215 條之文書者，依偽造、變造文書或登載不
實事項或使登載不實事項之規定處斷。
《刑法第210 條─偽造變造私文書罪》
偽造、變造私文書，足以生損害於公眾或他人者，處5 年以下有
期徒刑。
《刑法第339 條第1 項─詐欺取財罪》
意圖為自己或第三人不法之所有，以詐術使人將本人或第三人之
物交付者，處5 年以下有期徒刑、拘役或科或併科1,000 元以下
罰金。
